【裁判字號】    98,易,330
【裁判日期】    981207
【裁判案由】    恐嚇取財
【裁判全文】
臺灣士林地方法院刑事判決               98年度易字第330號
公  訴  人  臺灣士林地方法院檢察署檢察官
被      告  甲○○
選任辯護人  鄭志政律師
被      告  戊○○
            己○○
                    （另案
            乙○○
上列被告等因恐嚇取財案件，經檢察官提起公訴（98年度偵字第
8530號），本院判決如下：
    主  文
甲○○共同意圖為自己不法之所有，以恐嚇使人將本人之物交付
，未遂，處有期徒刑肆月，如易科罰金，以新臺幣壹仟元折算壹
日。
戊○○共同意圖為自己不法之所有，以恐嚇使人將本人之物交付
，未遂，處有期徒刑陸月，如易科罰金，以新臺幣壹仟元折算壹
日。
己○○共同意圖為自己不法之所有，以恐嚇使人將本人之物交付
，未遂，累犯，處有期徒刑捌月。
乙○○共同意圖為自己不法之所有，以恐嚇使人將本人之物交付
，未遂，累犯，處有期徒刑陸月，如易科罰金，以新臺幣壹仟元
折算壹日。
    事  實
一、己○○前曾犯賭博罪，經本院判處有期徒刑5 月確定，並於
    民國97年1 月31日執行完畢；乙○○前曾犯妨害自由罪，經
    本院判處有期徒刑8 月、緩刑5 年確定，嗣經撤銷緩刑並減
    刑為有期徒刑4 月，於97年10月1 日執行完畢；詎均不知悔
    改，與甲○○（綽號「屁傑」）、戊○○及綽號「阿文」（
    又名「L 」，真實姓名、年籍不詳）之成年男子共同意圖為
    自己不法之所有，於知悉丙○○（綽號「二姐」）經常召集
    友人在臺北縣汐止市○○○路132 巷4 號6 樓賭博後，隨即
    先由甲○○、戊○○、「阿文」與另1 名真實姓名、年籍不
    詳之成年男子，於98 年5月30日晚間8 時30分許，前往上開
    處所，要求丙○○於每月5 日按月支付保護費新臺幣（下同
    ）3 萬元，「阿文」並取出疑似手槍1 把用力置於桌面，致
    使丙○○心生恐懼而同意；嗣於同年6 月9 日晚間9 時許，
    己○○、戊○○2 人接續前往上開處所，由己○○開口索取
    3 萬元保護費，經丙○○告知準備不及並要求延期後，己○○即同意將保護費收取時間改為每月10日；至同年6 月10日
    晚間8 時30分許，己○○、乙○○、甲○○、戊○○再度接
    續前往臺北縣汐止市○○○路132 巷4 號6 樓，由己○○開
    口向丙○○索取保護費3 萬元時，即遭事先接獲丙○○報案
    埋伏於該處之員警逮捕而未遂。
二、案經臺北縣政府警察局汐止分局報請臺灣士林地方法院檢察
    署檢察官偵查起訴。
    理  由
壹、程序部分：
    按被告以外之人於審判外之言詞或書面陳述，除法律有規定
    者外，不得作為證據，刑事訴訟法第159 條第1 項固有明文
    。惟被告以外之人於審判外之陳述，經當事人於審判程序同
    意作為證據，法院審酌該言詞陳述或書面陳述作成時之情況
    ，認為適當者，亦得為證據；當事人、代理人或辯護人於法
    院調查證據時，知有上開刑事訴訟法第159 條第1 項不得為
    證據之情形，而未於言詞辯論終結前聲明異議者，視為有前
    項之同意，刑事訴訟法第159 條之5 亦有明文。本判決以下
    引用各該被告以外之人於審判外之言詞陳述或書面陳述，經
    本院於審判程序提示予被告等及辯護人，並告以內容要旨，
    被告等與辯護人均表示對證據能力無意見，且未聲明異議，
    本院審酌相關言詞陳述或書面陳述作成時之情況，認為適當
    ，依前揭法條意旨，均得援為本案證據。
貳、實體部分：
一、訊據被告甲○○於本院審理中坦承前開犯罪事實不諱（詳見
    本院卷第38頁、第58頁、第110 頁），被告戊○○、己○○
    及乙○○則均矢口否認有前揭恐嚇取財未遂之犯行，被告戊○○於警詢中辯稱：綽號「L 」之男子於98年5 月份帶伊前
    往臺北縣汐止市○○○路132 巷4 號6 樓賭博1 次，98年6
    月9 日騎車載己○○前往前開處所，伊不知道己○○上去做
    何事，同年月10日伊是去賭博（臺灣士林地方法院檢察署98
    度偵字第8530號卷，下稱偵卷，第15、16頁）；被告己○○
    於警詢中辯稱：是綽號「賣菜妹」之女子介紹伊前往該處賭
    博，戊○○在98年6 月9 日載伊前往，因伊只帶幾百塊，沒
    錢賭，同年月10日伊去那裡也是要賭博（偵卷第21、22頁）
    ；被告乙○○則於警詢中辯稱：98年6 月10日是甲○○載伊
    去前開處所賭俄羅斯輪盤（俗稱「紅黑」），在樓下才遇到
    戊○○跟己○○（偵卷第25、26頁）云云。經查：
(一)前開被告等於警詢中所辯，與98年6 月11日於檢察官偵訊時
    ，被告戊○○供稱：伊去過該處3 次，昨天晚上（98年6 月
    10 日） 、前天傍晚（98年6 月9 日），還有約1 個月前，
    是認識一個朋友「賣菜的」，去那找他聊天云云，於本院審
    理中則稱：98年5 月30日伊沒有去被害人住處，98年6 月5
    日（應為6 月9 日之誤）伊有去，是與己○○一起去，98年
    6 月10日伊有去，是與己○○、乙○○、甲○○一起去賭博
    ，要去賭紅黑（本院卷第37頁）云云，就其前往被害人住處
    之次數、98年5 月份究有無前往該處、何人帶去、前往該處
    之目的等，所供前後不一；另被告己○○於偵查中供稱：是
    「L 」介紹伊去該處賭博，前天（98年6 月9 日）戊○○載
    伊去1 次，因裡面有人在賭麻將，伊不會，就走了，昨天晚
    上則是要去賭博，房東「二姐」有說錢的事，什麼「三萬、
    一萬的」，伊就回說伊等只是要去賭博的云云（偵卷98年6
    月11日訊問筆錄），嗣於本院審理中則稱：98年6 月5 日（
    應為6 月9 日之誤）伊有去，問他籌碼要多少錢，他沒有告
    訴伊多少錢才可以打，伊自己覺得不夠錢就走了，98年6 月
    10日伊要去賭博，要跟現場的客人打麻將，因為大家無聊一
    起約去云云（本院卷第38頁），就何人介紹前往該處與98年
    6 月9 日未賭博之原因所供均有不符，另就98年6 月10日欲
    賭博之種類、如何約見於該處之過程則分別與被告戊○○、
    乙○○所供互有齟齬，且其既自承被害人丙○○有說錢的事
    ，提到「三萬、一萬」，亦各與被害人丙○○及證人即查獲
    本案之員警丁○○後開所陳被告等恐嚇取財及被害人準備之
    金額相符，而與一般賭場主持人與賭客之對話常情有違，伊
    辯稱是要前往賭博一節，應無可採；被告乙○○則辯稱：98
    年6 月10日甲○○載伊前往該處要去看人家賭博，己○○在
    樓下按電鈴說要找「二姐」，對方才開門日讓伊等上去云云
    ，嗣於本院審理中，則稱：98年6 月10日伊有去，是甲○○
    找伊一起去的，本來找伊出去逛逛，後來去網咖，甲○○有
    接到己○○電話，說要約在被害人住處，說要去賭博，要賭
    什麼伊不知道，伊是陪甲○○去的，要去看看，伊沒有要賭
    云云（本院卷第38頁），就98年6 月10日與己○○及戊○○
    為相約碰面或偶遇、其是否要賭博等節前後供述已非一致，
    其等所供均甚有可疑。
(二)被害人丙○○於警詢中陳稱：於98年5 月30日綽號「阿文」
    之男子、甲○○、戊○○及另一名不知名之男子進入臺北縣
    汐止市○○○路132 巷4 號6 樓屋內，「阿文」拿出槍枝大
    力放在桌上，叫伊每個月5 日準備3 萬元保護費；98年6 月
    9 日己○○及戊○○到前開處所，由己○○開口說要索取保
    護費3 萬元，戊○○則站在門口等；4 名被告於98年6 月10
    日到前開處所時，是己○○開口索取保護費3 萬元等語綦詳
    （詳見98年6 月10日第1 次警詢筆錄），與其於偵查中（詳
    見98年6 月25日訊問筆錄）與本院審理時（詳見本院98年11
    月26日審理筆錄）結證情節一致，並與證人趙蘊珍於偵查中
    結證稱：98年5 月30日晚間大約8 時30分許，有4 名男子按
    伊住家電鈴說要找「二姐」，當時綽號「阿文」的男子拿1
    把手槍放在客廳桌上，說每個月要向丙○○收保護費3 萬元
    ，每個月5 號都要來拿錢等語（詳見偵卷98年6 月25日訊問
    筆錄）及證人即本案現場查獲員警丁○○於本院審理時結證
    稱：98年6 月10日晚間8 時30分許，因丙○○報案有人要去
    恐嚇取財，就叫她先開門讓伊等進去，聽到按門鈴就到房間
    內，房門有留門縫以確定何人進來，當時在庭4 位被告均有
    到丙○○住處，伊等聽到：「不是約好3 萬，怎麼變成1 萬
    」這句話後就出來（詳見本院98年11月26日審理筆錄）等節
    相符，而被害人丙○○、證人趙蘊珍及丁○○與被告4 人素
    不相識，復無仇怨，斷無設詞誣陷之理，足見被告4 人確有
    恐嚇取財未遂之犯行，被告等所辯均無足採，綜前所述，本
    件事證已臻明確，被告等之犯行均堪認定。
二、核被告甲○○、戊○○、己○○及乙○○所為，均係犯刑法
    第346 條第3 項、第1 項之恐嚇取財未遂罪。被告4 人與綽
    號「阿文」、另一不詳姓名、年籍之成年男子間，就上開恐
    嚇取財未遂犯行，有犯意聯絡及行為分擔，均為共同正犯。
    被告等已著手於恐嚇取財犯行之實行，後因被害人報警當場
    查獲而不遂，均為未遂犯，爰各依刑法第25條第2 項之規定
    ，減輕其刑。又本件被告4 人與綽號「阿文」、另一不詳姓
    名、年籍之成年男子於如事實欄之日期所示接續3 日以言語
    、動作恫嚇被害人，強索保護費，其前揭數個舉動，均係於
    密切接近之時、地實施，所侵害者亦屬同一法益，各行為之
    獨立性亦極為薄弱，顯係承同一恐嚇取財犯意接續為之，以
    期自被害人處獲得財物，應視為數個舉動之接續施行，合為
    包括之一行為予以評價，屬接續犯之一罪。再被告己○○、
    乙○○有如事實欄所載之論罪科刑及執行情形，有臺灣高等
    法院被告前案紀錄表在卷可考，其等於5 年內再故意犯本案
    有期徒刑以上之恐嚇取財未遂罪，均為累犯，均應依刑法第
    47條第1 項規定加重其刑，並應依法先加後減之。爰審酌被
    告等之素行、犯罪之動機、目的、手段、行為分擔之程度、
    、憑恃惡勢力向被害人強索財物，嚴重影響社會治安，所生
    之危害非輕，暨被告甲○○坦認犯行，尚知悔悟，而被告戊○○、己○○及乙○○犯罪後均猶砌詞卸責等一切情狀，茲
    各量處如主文所示之刑，被告甲○○、戊○○及乙○○部分
    並均諭知易科罰金之折算標準，以示懲儆。
據上論斷，應依刑事訴訟法第299 條第1 項前段，刑法第28條、
第346 條第3 項、第1 項、第25條第2 項、第47條第1 項，刑法
施行法第1 條之1 ，判決如主文。
本案經檢察官彭康凡到庭執行職務
中    華    民    國    98    年    12    月    7     日
                  刑事第八庭審判長法  官  黃雅君
                                  法  官  陳彥宏
                                  法  官  陳俞婷
以上正本證明與原本無異。
如不服本判決應於收受判決後10日內向本院提出上訴書狀，並應
應敘述具體理由。其未敘述上訴理由者，應於上訴期間屆滿後20
日內向本院補提理由書(均須按他造當事人之人數附繕本)「切勿
逕送上級法院」。
                                  書記官  郭娜羽
中    華    民    國    98    年    12    月    7     日
本案論罪科刑法條：
中華民國刑法第346條（單純恐嚇罪）
意圖為自己或第三人不法之所有，以恐嚇使人將本人或第三人之
物交付者，處6 月以上5 年以下有期徒刑，得併科1 千元以下罰
金。
以前項方法得財產上不法之利益，或使第三人得之者，亦同。前
二項之未遂犯罰之。


司法院資訊處製作；財團法人民間司法改革基金會備份。
